臺灣高等法院民事判決
110年度上易字第816號
上  訴  人  高宇涵  



訴訟代理人  王世平律師
上  訴  人  楊千慧  
訴訟代理人  吳啟玄律師
複  代理人  黃靖芸律師
被  上訴人  林肇奕  



訴訟代理人  陳義權律師
上列當事人間請求損害賠償事件，上訴人高宇涵、楊千慧對於中
華民國110年5月31日臺灣士林地方法院109年度訴字第1855號第
一審判決，各自提起上訴，本院於111年3月15日言詞辯論終結，
判決如下：
    主      文
一、原判決關於駁回上訴人乙○○後開第二項之訴及訴訟費用之裁
    判均廢棄。
二、上開廢棄部分，被上訴人甲○○應與上訴人丙○○連帶給付
    上訴人乙○○新臺幣參拾萬元，及自民國一○九年三月十八
    日起至清償日止，按週年利率百分之五計算之利息。
三、兩造其餘上訴均駁回。
四、第一、二審訴訟費用，關於上訴人乙○○上訴部分，由上訴人
    丙○○、被上訴人甲○○連帶負擔十分之三，餘由上訴人乙○○負
    擔；關於上訴人丙○○上訴部分，由上訴人丙○○負擔。
    事實及理由
一、上訴人乙○○（下稱乙○○）主張：伊與上訴人丙○○（下稱丙○○
    ）於民國101年6月25日結婚，被上訴人甲○○（下稱甲○○，與
    丙○○合稱丙○○二人）明知丙○○為有配偶之人，其等竟於107
    年7月22日上午10時15分許至下午3時15分許，在臺北市○○區
    ○○路00號「○○○○旅館」（下稱○○旅館）000號房間（下稱系
    爭房間）內發生性行為，共同不法侵害伊基於配偶關係之身
    分法益且情節重大，致伊受有精神上痛苦等情，爰依侵權行
    為法律關係，求為命丙○○二人應連帶給付伊新臺幣（下同）
    100萬元，及自109年3月18日起至清償日止，按週年利率5%
    計算之利息之判決。
二、丙○○二人答辯略以：
　㈠丙○○部分：伊並無與甲○○發生性行為，且伊因乙○○屢次嫖妓
    及家暴行為，自106年3月起即分居迄今，婚姻早已破裂而感
    情疏離，縱認伊有侵害配偶權，情節亦非重大。況乙○○事後
    亦曾向甲○○表示不反對其等二人交往，已有宥恕之表示，難
    見有何身心受創甚鉅之情等語，資為抗辯。
  ㈡甲○○部分：伊並不知丙○○為有配偶之人，亦未與丙○○發生性
    行為，況乙○○與丙○○之婚姻已破裂，自難認其等行為有侵害
    乙○○之配偶權且情節重大等語，資為抗辯。
三、原審為乙○○一部勝訴、一部敗訴之判決，即命丙○○給付乙○○
    30萬元本息，並依職權為准、免假執行之宣告，駁回乙○○其
    餘之訴。乙○○不服提起上訴，其上訴聲明：㈠原判決不利於
    乙○○部分廢棄；㈡丙○○應再給付乙○○70萬元，及自109年3月1
    8日起至清償日止，按週年利率5%計算之利息；甲○○應給付
    乙○○100萬元，及自109年3月18日起至清償日止，按週年利
    率5%計算之利息，丙○○及甲○○就上開100萬元本息部分負連
    帶之責。對丙○○上訴之答辯聲明：上訴駁回。另丙○○就其敗
    訴部分，亦提起上訴，其上訴聲明：㈠原判決不利於丙○○部
    分廢棄。㈡上開廢棄部分，乙○○在第一審之訴駁回。對乙○○
    上訴之答辯聲明：上訴駁回。甲○○對乙○○上訴之答辯聲明：
    上訴駁回。
四、兩造不爭執事項（見本院卷第174頁至第175頁，並依判決格
    式修正或刪減文句，或依爭點論述順序整理內容）：
　㈠乙○○與丙○○於101年6月25日結婚，育有一子。乙○○與丙○○自1
    06年3月16日起分居，嗣丙○○向臺灣士林地方法院（下稱士
    林地院）訴請離婚，經士林地院於110年4月30日以109年度
    婚字第301號判准離婚，現由本院審理中（110年度家上字第
    172號）。
  ㈡丙○○與甲○○於107年7月22日上午10時許至下午3時許，同在系
    爭房間。嗣乙○○以此向臺灣士林地方檢察署（下稱士林地檢
    署）提出通姦、相姦罪刑事告訴，士林地檢署以108年度調
    偵字第781號提起公訴後，經士林地院以108年度易字第780
    號判決免訴（下稱系爭刑事案件）。
  ㈢兩造對自原審迄今之卷內證據資料，形式上真正均無爭執。
五、乙○○主張甲○○明知丙○○為有配偶之人，仍於107年7月22日偕
    同至系爭房間發生性行為，共同不法侵害其基於配偶關係所
    應享有之身分法益且情節重大，致其身心受有痛苦，爰依侵
    權行為法律關係，請求丙○○二人連帶給付其100萬元精神慰
    撫金等語，惟為丙○○二人所否認，並以前詞置辯，經查：
  ㈠按因故意或過失，不法侵害他人之權利者，負損害賠償責任
    。數人共同不法侵害他人之權利者，連帶負損害賠償責任。
    不法侵害他人基於父、母、子、女或配偶關係之身份法益而
    情節重大者，被害人雖非財產上之損害，亦得請求賠償相當
    之金額。民法第184條第1項前段、第185條第1項前段、第19
    5條第3項、第1項前段分別定有明文。而婚姻係以夫妻之共
    同生活為目的，配偶應互相協力保持其共同生活之圓滿安全
    及幸福，夫妻互守誠實，係確保其共同生活之圓滿安全及幸
    福之必要條件，故應解為配偶因婚姻契約而互負誠實之義務
    ，配偶之一方行為不誠實，破壞共同生活之圓滿安全及幸福
    者，即為違反因婚姻契約之義務而侵害他方之權利（最高法
    院55年台上字第2053號判決意旨參照）。是侵害配偶權之行
    為，並不以通姦行為為限，倘夫妻任一方與他人間存有逾越
    結交普通朋友等一般社交行為之不正常往來，其行為已逾社
    會一般通念所能容忍之範圍，已達破壞婚姻共同生活之圓滿
    安全及幸福之程度，即足當之，倘其情節重大，違反忠誠義
    務之一方及該他人即應依上開規定，共同負非財產上即精神
    慰撫金之損害賠償責任。
  ㈡經查，乙○○主張丙○○二人於107年7月22日上午10時15分許至
    下午3時15分許，一同前往○○旅館並在系爭房間內休憩，嗣
    丙○○二人欲駕車離去時遭乙○○當場攔下及報警處理，乙○○並
    偕警至系爭房間內蒐證，並對丙○○二人提出通姦、相姦之刑
    事告訴等情，業據乙○○於系爭刑事案件中提出錄影光碟及擷
    圖照片為證（見士林地院108年度易字第780號卷〈下稱刑事
    卷〉第155頁至第179頁），並據系爭刑事案件承審法官當庭
    勘驗乙○○所提檔名「LINE_MOVIE_0000000000000」（下稱檔
    案①）、「出口（15時05分25秒）」、「IMG_0937」、「IMG
    _0938」、「IMG_0940」錄影畫面無誤，並製有勘驗筆錄在
    卷可參（見刑事卷第137頁至第148 頁），復為丙○○二人所
    不爭執（見原審卷第182頁、第247頁），自堪認定為真。佐
    以前開丙○○二人欲駕車離去時遭乙○○當場攔下時之錄影畫面
    及對話內容：
　「丙○○：不用拍了啦你要拍什麼，你要拍什麼，不要拍      
          了……所以你現在要怎樣？（丙○○走向畫面）
　          所以你現在要幹嘛？可以了啦。
　　乙○○：（扣、扣、扣）下來吧，結婚沒？
　　甲○○：你有什麼問題嗎？
　　乙○○：結、結、結婚了嗎？你知道他結婚有小孩了嗎？你
　　        睡人家的太太，你又睡人家的媽媽。
　　甲○○（嘴角微笑）。
　　乙○○之父：你們，到底在幹什麼？阿你又擺那副態度。
　　丙○○：不關他的事啦。……
　　乙○○：我是想問你啦，你知道他結婚了嗎？你知道他結婚
　　        了嗎？你知道他有小孩嗎？
　  甲○○：我知道他有小孩。
　　乙○○：對啊，那你為什麼還要做這種事情，你為什麼要做
　　        破壞別人家庭的事情？
　　丙○○：先生，是今天你先跟別人上床耶。
　　乙○○：我沒有。……」
　　是丙○○二人於當下面對乙○○等人之質問，不僅未當面澄清解
    釋或其等前往汽車旅館及滯留之事由，丙○○更反擊係乙○○先
    為婚姻不忠行為等語，益證丙○○二人確有逾越一般交友分際
    之行為。復參諸乙○○於事後偕同親友前至甲○○住處質問時，
    亦答稱：（乙○○：有多久了？我現在是都知道喔，我只是看
    你想不想講。）大概從5 月份開始聯絡吧！然後6月份，在6
    月份出來」、「（乙○○：一直這樣出來爽，你們到底在幹嘛
    ？）那是交往的細節吧！」、「（乙○○：有做就認啊！為什
    麼不能幹嘛？所以你跟她打算不認是不是？）對，有錯我都
    會認，有錯我都會認。」等語，亦有乙○○提出之錄音光碟內
    容為證，並經原審當庭勘驗屬實（見原審卷第247頁、第250
    頁至第251頁），而甲○○既於數日前在○○旅館外遭乙○○當場
    攔獲，並於同年月23日因涉相姦案件接受警詢，顯應知悉乙○○認定其在○○旅館與丙○○發生性行為，衡以一般社會通念，
    乙○○所陳「一直這樣出來爽」、「有做就認」，核係表達乙○○指摘丙○○二人間發生性關係，果若甲○○確無與丙○○發生性
    行為一事，甲○○在面對此丙○○配偶即乙○○之嚴厲指控下，理
    應試圖解釋，而非沉默微笑。又酌以訴外人即丙○○之兄事後
    曾於同年月30日傳送訊息予乙○○稱：「我爸媽和我的態度明
    確，你覺得千慧會和那渣男私奔嗎」、「他們沒有那感情基
    礎啦」、「我也和我妹深談過了」、「那渣男只是想搞我妹
    啦」、「我們是男人不清楚嗎」、「兩個月有什麼深愛」、
    「只有想做愛啦」、「戀愛的愛，我相信當時是有，迷失了
    ，迷惘了」等語，亦據乙○○提出丙○○所不爭執真正之LINE通
    訊軟體對話紀錄可參（見原審卷第196頁、第246頁），是綜
    合上開事證，堪認乙○○主張丙○○二人在○○旅館系爭房間內確
    有逾普通朋友一般社交行為之不正常往來，應屬可採。
  ㈢又甲○○雖否認知悉丙○○係有配偶之人云云，然如前述，甲○○
    於面對乙○○關於「你知道他結婚有小孩了嗎？你睡人家的太
    太，你又睡人家的媽媽？」、「你知道他結婚了嗎？你知道
    他結婚了嗎？你知道他有小孩嗎？」之質問時，不僅未積極
    澄清，反先以微笑沉默回應，再答稱知悉丙○○有小孩等語，
    佐以乙○○事後前往其住處再次質問丙○○二人係何時開始時，
    其亦坦認於事發前之同年5月時已與丙○○開始來往等情，是
    甲○○既已知丙○○生有小孩，且二人已來往數月，關係甚為密
    切，其對於丙○○可能有婚姻一事當無不能知悉之情。參以本
    院為查明甲○○於事發時是否知悉丙○○為有配偶之人，而依民
    事訴訟法第367條之1規定依職權訊問當事人，通知甲○○於11
    1年1月19日準備程序親自到場，惟甲○○受合法通知後，無正
    當理由不到場，本院自得依前開規定，審酌甲○○否認知悉丙○○為有配偶之人與常情有違，亦未對如何知悉丙○○有小孩及
    彼此往來情節為合理說明，認乙○○主張甲○○知悉丙○○係有配
    偶之人等語，應屬可採。
  ㈣丙○○復辯稱：乙○○事後已向甲○○表示不反對其等二人交往，
    已有宥恕之意云云，惟查，乙○○固曾於於107年7 月28日前
    往甲○○住處與甲○○對話時陳稱：「你（即甲○○）跟她（即丙○○）講，要在一起，我們不反對，但是她不可以便宜佔盡。
    」等語，有原審勘驗筆錄可參（見原審卷第247頁、第252頁
    ），乃附條件之不反對其等交往，無關民事責任之捨棄，自
    不影響損害賠償責任之請求，是丙○○此部分所辯，亦無足憑
    。
  ㈤至丙○○雖辯稱其因乙○○婚後屢次嫖妓及家暴行為業已分居，
    婚姻早已破裂，自無侵害乙○○之配偶權云云，然乙○○與丙○○
    間婚姻關係既未消滅，丙○○自仍有維持婚姻圓滿之忠實義務
    ，而丙○○二人上開行為，已足以動搖婚姻關係存續中夫妻協
    力保持共同生活圓滿幸福，縱認乙○○與丙○○間之婚姻關係已
    有裂痕，丙○○二人上開行為亦加深乙○○與丙○○間修補婚姻關
    係之困難，是丙○○二人上開侵害乙○○配偶權行為，堪以認定
    ，是丙○○二人此部分所辯，並無足採。
  ㈥按慰藉金之賠償須以人格權遭遇侵害，使精神上受有痛苦為
    必要，其核給之標準固與財產上損害之計算不同，然非不可
    斟酌雙方身分資力與加害程度，及其他各種情形核定相當之
    數額。又以人格權遭遇侵害，受有精神上之痛苦，而請求慰
    藉金之賠償，其核給之標準，須斟酌雙方之身分、地位、資
    力、經濟狀況、加害程度、受損情況及其他各種情形核定相
    當之數額（最高法院51年台上字第223號判決、86年度台上
    字第3537號判決意旨參照）。查，本件丙○○於其與乙○○婚姻
    關係存續期間，與甲○○均明知丙○○係有配偶之人仍執意於前
    揭時、地發生性行為，已共同侵害乙○○之配偶權且屬情節重
    大，並足使乙○○感受不堪之精神上痛苦，則乙○○依民法第18
    4條第1項前段、第185條第1項前段、第195條第1項、第3項
    規定，請求丙○○二人連帶賠償非財產上損害，當屬有據。本
    院審酌乙○○為大學畢業，現為銀行金融犯罪法令遵循處處長
    ，年度所得約3、400萬元，名下有1部汽車及數筆投資；丙○○為碩士畢業，現為半導體公司處長，年度所得約140萬元，
    名下無其他財產；甲○○為大學畢業，現為公司職員，年度所
    得約70萬元，名下有數筆不動產等情，已據兩造陳明在卷（
    見原審卷第157頁、第184頁），並有兩造稅務電子閘門財產
    所得調件明細表可稽（見原審個資卷），兼衡丙○○二人之行
    為對乙○○婚姻生活之圓滿所造成破壞程度、兩造學經歷、身
    分、教育程度、經濟能力及乙○○所受精神上痛苦程度等一切
    情狀，認乙○○得請求丙○○二人連帶賠償精神慰撫金以30萬元
    ，尚屬允妥適當。
  ㈦末按給付無確定期限者，債務人於債權人得請求給付時，經
    其催告而未為給付，自受催告時起，負遲延責任。其經債權
    人起訴而送達訴狀，與催告有同一之效力；又遲延之債務，
    以支付金錢為標的者，債權人得請求依法定利率計算之遲延
    利息；應付利息之債務，其利率未經約定，亦無法律可據者
    ，週年利率為百分之五，此觀民法第229條第2項、第233條
    第1項前段、第203條規定甚明。查，乙○○對丙○○二人之損害
    賠償債權，係無確定期限之給付，其併請求自起訴狀繕本送
    達最後一位被告翌日起（即109年3月18日起，見附民卷第5
    頁、第7頁；原審卷第181頁）至清償日止，按週年利率5%計
    算之法定遲延利息，於法亦無不合，應予准許。
六、綜上所述，乙○○依侵權行為法律關係，請求丙○○二人應連帶
    給付30萬元，及自109年3月18日日起至清償日止，按週年利
    率5%計算之利息，為有理由，應予准許，逾此部分之請求，
    為無理由，不應准許。原審就上開應准許部分，為乙○○敗訴
    之判決，尚有未洽，乙○○上訴意旨就此部分求予廢棄改判，
    為有理由，爰由本院予以廢棄改判如主文第2項所示。至於
    乙○○之請求不應准許部分，原判決為其敗訴之判決，經核於
    法並無不合，上訴意旨就此部分求予廢棄改判，為無理由，
    應駁回其上訴。至於上開應准許部分，原審判命丙○○給付，
    並依職權為假執行之宣告，核無違誤，丙○○上訴意旨，就此
    部分，仍執陳詞，指摘原判決不當，求予廢棄，為無理由，
    應駁回其上訴。
七、本件事證已臻明確，兩造其餘之攻擊或防禦方法及所用之證
    據，經本院斟酌後，認為均不足以影響本判決之結果，爰不
    逐一論列，附此敘明。
八、據上論結，本件乙○○之上訴，一部有理由、一部無理由，丙○○之上訴為無理由，依民事訴訟法第449條第1項、第450條
    、第79條、第78條，判決如主文。
中　　華　　民　　國　　111 　年　　4 　　月　　12　　日
                  民事第二十庭  
                      審判長法　官  周祖民
　　　　　　　　　　　  　  法　官  鄭威莉
　　　　　　　　　　　  　  法　官  張永輝
正本係照原本作成。
不得上訴。
中　　華　　民　　國　　111 　年　　4 　　月　　12　　日

                            書記官  鄭淑昀